【裁判字號】    92,交聲,593
【裁判日期】    920530
【裁判案由】    違反道路交通管理處罰條例聲明異議
【裁判全文】
臺灣臺北地方法院交通事件裁定                    九十二年度交聲字第五九三號
    異議人即
    受處分人  乙○○
右列受處分人因違反道路交通管理處罰條例案件，對於交通部公路總局台北區監理所
板橋監理站中華民國九十二年五月五日所為之處分（原處分案號：板監違字第裁四一
－ＡＢＺ００五五九五號），聲明異議，本院裁定如左：
    主      文
異議駁回。
    理      由
一、按機器腳踏車駕駛人行駛於道路時，使用手持式行動電話進行撥接或通話者，處
    新臺幣（以下同）一千元罰鍰，道路交通管理處罰條例第三十一條之一第二項定
    有明文。
二、本件受處分人即異議人乙○○於民國九十二年三月九日上午九時三十分許，騎乘
    車號ＤＯＰ－一二三號輕型機車，行經台北市中山區○○○路○段七七巷口道路
    時，使用手持式行動電話進行通話，適為經過該處之台北市政府警察局中山分局
    （以下稱中山分局）甲○○○○所員警馬國棟發現，除將受處分人攔停外，並以
    受處分人有違反前揭道路交通管理處罰條例第三十一條之一第二項規定之行為掣
    單舉發，而因受處分人拒絕簽收員警開立之舉發違反道路交通管理事件通知單，
    經員警在通知單上載明受處分人拒絕簽收之事由後，依違反道路交通管理事件統
    一裁罰基準及處理細則第十一條第一項第一款規定，視為受處分人已經收受該通
    知單，嗣受處分人於舉發通知單上所載應到案日期前向原處分機關提出申訴，經
    原處分機關請舉發單位即中山分局調查結果，仍認受處分人有前開違規行為，原
    處分機關乃依前揭道路交通管理處罰條例第三十一條之一第二項規定於九十二年
    五月五日裁處異議人罰鍰一千元。
三、訊據受處分人固不否認有於前開時地騎乘前述車號機車為警攔停開單告發，嗣並
    拒絕簽收通知單等事實，惟矢口否認有任何違反道路交通管理處罰條例規定之行
    為，辯稱：我平常沒有帶手錶，我當時是把手機拿起來看時間，並沒有用手機通
    化云云，惟查：
    受處分人確有於前述時地騎乘前述車號機車，而使用手持式行動電話進行通話之
    違規事實，業據證人即開單告發受處分人之警員馬國棟於本院九十二年五月三十
    日調查時，以具結擔保其供述之真實性並在負擔偽證罪之心理處罰狀態下供稱：
    （問：提示舉發單，本件係你舉發？）是我舉發；（問：舉發情形如何？）當時
    我開警用車在路上巡邏，經過長安東路一段三十二號台北銀行的時候停車下來簽
    巡邏箱，我簽完以後回頭看到受處分人邊騎車邊拿手機靠在耳朵上使用，我就一
    直看著他，這個時候我還沒有舉發他，後來我看到受處分人在長安東路一段五十
    二巷跟七十七巷口的紅綠燈停下來，他仍然繼續在打電話，等他過了紅綠燈後，
    我就追過去把他擋下來，我就問他說先生你知不知道你剛才在做什麼，受處分人
    回答說「知道，我剛才還有看到你在台北銀行簽巡邏箱」，並跟我說他剛才跟大
    安分局的三組組長聯繫當秘密證人出庭作證事宜，我跟他說這裡是中山分局轄區
    ，你不要跟我講這個，接下來我就開單告發他，結果我告發以後，受處分人就開
    始不高興，叫我開情節輕微一點的罰單，我跟他說不行，要照事實開，結果受處
    分人就不高興，就說了一大堆理由出來，開完罰單以後，受處分人就開始罵我，
    並拒簽罰單，我並依照規定受處分人應到案時間、應到案處所。我看到他使用手
    機的時間有一、二分鐘之久。我開單以後大約過了一小時以後，受處分人到我派
    出所找我，說有一個組長叫他這個紅單可以銷掉，要我把他的行動電話號碼寫在
    紅單上面，這樣那個組長就可以把他的紅單銷掉（當日訊問筆錄參照），按證人
    馬國棟乃為原處分機關所認定受處分人有前開違規行為之原證人，其並到庭在本
    院法官面前以言詞供述本件訴訟上之待證事實－即受處分人有前開違規事實，本
    院由其上開供述已得有受處分人確有上開違規行為之心證，且於本件卷存證據資
    料內並無任何積極證據足以證明證人馬國棟上開供述係屬虛偽，亦無有足以令人
    顯信馬國棟其供述為不可採之品性證據或前科證據存在，本院自不得僅以證人為
    本件開單告發受處分人之警員而全盤抹煞其在訴訟上所具有之原證人資格，且警
    察掣單舉發違反道路交通管理處罰條例所列之違規事實，本質上為行政處分，係
    公務員基於職務上之權力，依法就特定之具體事件所為之具公法上效果之單方面
    行政行為，基於公務員為公法上行為具有公信力之原則，該行政行為當可被推定
    為真正，其據以依法處分之事實認定亦為正確無誤，而雖受處分人提出其所有0
    000000000號行動電話於九十二年三月間之通聯紀錄，其上記載於九十
    二年三月九日並無任何通話紀錄，以資證明其為警舉發當日並未使用該行動電話
    ，惟如前所述，舉發警員已經清楚供述受處分人使用行動電話有一、二分鐘之久
    ，且受處分人為警舉發當日未必就是使用前述號碼之行動電話，受處分人所提出
    前項證據尚不足使本院對證人所供述受處分人違規之事實產生任何合理之懷疑，
    是受處分人雖以前開情詞置辯，尚難認其辯解為可採，本件事證明確，受處分人
    之違規行為堪以認定。
四、綜上所述，受處分人確有於前述時地騎乘前述車號機車，而使用手持式行動電話
    進行通話之違規行為，從而原處分機關依前揭道路交通管理處罰條例第三十一條
    之一第二項規定，裁處受處分人罰鍰一千元，核無違誤，本件受處分人之異議為
    無理由，自應將其異議駁回。
據上論斷，應依道路交通案件處理辦法第十九條，裁定如主文。
中      華      民      國    九十二    年      五      月     三十     日
                                    臺灣臺北地方法刑事第三庭
                                          法  官  葉建廷
右正本證明與原本無異。
如不服本裁定，應於裁定送達後五日內，向本院提出抗告狀。
                                          書記官  許婉如
中      華      民      國    九十二    年      五      月     三十     日


司法院資訊處製作；財團法人民間司法改革基金會備份。
